臺灣高雄地方法院民事判決
111年度雄簡字第240號
原      告  黃上芳  
            何牧桓(BARCSIK LASZLO)

共      同
訴訟代理人  洪士宏律師
            甘芸甄律師
被      告  潘宏侑  
被  告  兼  
法定代理人  潘文旭  
            蔡佳純  
上列當事人間請求損害賠償事件，本院於民國111 年3 月23日言
詞辯論終結，判決如下：
    主      文
原告之訴及假執行聲請均駁回。
訴訟費用由原告負擔。
    事實及理由
一、原告主張：被告丁○○於民國108年11月19日晚間17時35分許
    ，騎乘車牌號碼000-0000之普通重型機車行經高雄市苓雅區
    凱旋二路與同慶路口（下稱系爭路口）時，本應注意車輛行
    駛時，駕駛人應注意車前狀況及兩車並行之間隔，並隨時採
    取必要之安全措施，且機車行駛至交岔路口，應減速慢行，
    作隨時停車之準備，以避免危險之發生，而當時日間自然光
    線、柏油路面、無障礙物或其他缺陷，依其智識、能力並無
    不能注意之情事，竟疏未注意及此，及未注意車前狀況，即
    貿然以時速50-60公里/小時之速度向前行駛，適逢原告乙○○
    ，騎乘車牌號碼000-000之普通重型機車，後座並搭載其配
    偶即原告甲○○於系爭路口前維持靜止狀態停等紅燈之際，詎
    被告丁○○騎乘機車即以高速撞擊訴外人楊嘉豪駕駛車牌號碼
    000-0000之自用小客車（下稱系爭汽車）後喷飛，碰撞原告
    乙○○騎乘之系爭車輛左側車身（下稱系爭事故），造成原告
    乙○○、甲○○均人車倒地，原告乙○○因而受有全身疼痛内傷、
    多處皮肉挫傷，原告甲○○因而受有下巴撕裂傷、右腰挫傷，
    右下肢挫傷等傷害，並有如附表一、二所示之損害，爰依民
    法第184 條第1 項前段提起本件訴訟。而被告丁○○於系爭事
    故發生時尚未成年，被告丙○○、戊○○為其法定代理人，爰依
    民法第187條第1項規定請求與被告丁○○連帶負損害賠償責任
    。並聲明：㈠被告應連帶給付原告乙○○新臺幣（下同）509,2
    00元，及自起訴狀繕本送達最後一位被告之翌日起至清償日
    止，按年息5％計算之利息。㈡被告應連帶給付原告甲○○502,7
    87元，及自起訴狀繕本送達最後一位被告之翌日起至清償日
    止，按年息5％計算之利息。㈢願供擔保請准宣告假執行。
二、被告則以：系爭事故發生當時天色稍昏暗，路燈已亮起，被
    告丁○○騎乘機車MKW-0725行駛在高雄市苓雅區凱旋二路由南
    往北方向，已通過凱旋二路與同慶路口，在路口往前點的地
    方，約路邊汽車停車格目視第一格和第二格之間位置，與前
    方訴外人楊嘉豪駕駛的系爭汽車右後方發生碰撞，被告丁○○
    人和車摔倒在機車道上。事故發生當時機車道上並無機車經
    過且無機車與被告機車並行，被告丁○○撞車摔倒後，後方有
    幾輛機車陸續停了下來，並往訴外人楊嘉豪駕駛之系爭汽車
    左側方向行駛離開，過了一會後才出現原告乙○○、甲○○二人
    所騎乘的機車以飛快速度往前翻了一圈並碰撞系爭汽車車身
    ，原告所騎乘的機車龍頭和坐墊朝下前輪與後輪朝上的狀態
    卡在系爭汽車右側車身邊，造成系爭汽車右側前後車門板金
    毀損。系爭車禍發生的事實經過並非原告起訴狀所述原告二
    人正在路口維持靜止狀態停等紅燈時，遭到被告丁○○的機車
    在碰撞系爭汽車後噴飛撞到原告二人。且被告丁○○發生車禍
    事故現場位置，也並非原告陳述於停等紅燈的位置。原告不
    是在停等紅燈時發生事故，而是楊嘉豪駕駛之車輛緊急煞車
    ，原告機車亦緊急煞停導致翻車。原告是後方來車，因未注
    意車前狀況，未與前方車輛保持安全距離，且車速過快緊急
    煞停翻車的，為原告二人自己過失，原告損失不該向被告求
    償等語置辯。並聲明：原告之訴駁回。
三、得心證之理由：
  ㈠按當事人主張有利於己之事實者，就其事實有舉證之責任；
    但法律別有規定，或依其情形顯失公平者，不在此限，民事
    訴訟法第277條定有明文。又按民事訴訟如係由原告主張權
    利者，應先由原告負舉證之責，若原告先不能舉證，以證實
    自己主張之事實為真實，則被告就其抗辯事實即令不能舉證
    ，或其所舉證據尚有疵累，亦應駁回原告之請求（最高法院
    17年上字第917號判例意旨參照）。再因故意或過失，不法
    侵害他人之權利者，負損害賠償責任，民法第184條第1項前
    段定有明文。而侵權行為所發生之損害賠償請求權，以有故
    意或過失不法侵害他人權利為其成立要件，若其行為並無故
    意或過失，即無賠償之可言。另損害賠償之債，以有損害之
    發生及有責任原因之事實，並二者之間，有相當因果關係為
    成立要件（最高法院48年臺上字第481號判例意旨參照）。
  ㈡原告主張於上開時、地，與被告丁○○所騎乘之機車發生撞擊
    ，原告甲○○因本件車禍受有下巴撕裂傷、右腰挫傷，右下肢
    挫傷等節，有原告提出大同醫院診斷證明書在卷可稽（本院
    卷第23頁），且經本院依職權向高雄市政府警察局交通警察
    大隊調取現場圖、道路交通事故談話記錄表、道路交通事故
    調查報告表㈠㈡-1、現場照片在卷為證（本院卷第161-184頁
    ）堪信為真。惟原告主張被告丁○○騎乘機車有所疏失，因而
    導致原告受有前開傷勢等語，則為被告丁○○否認在卷，揆諸
    前揭說明，原告自應就該有利於其之事實先負舉證之責。
  ㈢按汽車在同一車道行駛時，除擬超越前車外，後車與前車之
    間應保持隨時可以煞停之距離。又汽車行駛時，應注意車前
    狀況及兩車併行之間隔，並隨時採取必要措施，道路交通安
    全規則第94條第1 、3 項定有明文。經查，本院當庭勘驗系
    爭車輛行車記錄器影像光碟，影像內容為：
　　17：50：01畫面開始，車號「AQY-2233」小客車緩慢向前行
　　　　      駛。
　  17：50：02車號「AQY-2233」小客車煞停，適車牌號碼「MK
　　　　      W-0725」機車由「AQY-2233」小客車右後方同方
　　　　      向行駛。
　　17：50：02「MKW-0725」機車自「AQY-2233」小客車右後方
　　　　      追撞。
　　17：50：03「MKW-0725」機車追撞小客車後向右傾斜倒地。
　　　　      後方機車（956-EAF號車）繼續往前行駛。
　　17：50：03後方機車（956-EAF號車）繼續往前行駛。
　　17：50：04後方機車（956-EAF號車）追撞倒地之「MKW-072
　　　　      5」機車後，後輪翻起。
　　17：50：04後方機車（956-EAF號車）車身向左傾倒，碰撞
　　　　     「AQY-2233」小客車右側車身。
　　17：50：05-17：50：58 後方機車（956-EAF號車）持續斜
　　　　      靠於「AQY-2233」小客車右側車身，等候事故排
　　　　      除。
　　有本院111年3月23 日言詞辯論筆錄及監視錄影畫面截圖在
    卷可據（本院卷第211頁、第217-219頁）；佐以道路交通事
    故談話紀錄表中原告乙○○陳述：「我沿凱旋二路南向北行駛
    慢車道直行，對方沿凱旋二路南向北行駛快車道直行，因對
    方追撞前方自小客車後，車輛向右倒地並碰撞到我車輛左側
    車身」，及被告丁○○陳述：「我沿凱旋二路南向北方向直行
    ，對方行向我不知道，我綠燈起步直行，我看見前方車輛時
    我煞車不及，我前車頭碰撞對方後車尾之後，我不知道我車
    輛倒地時有無碰撞到他車」，並楊嘉豪陳述：「我沿凱旋二
    路南向北行駛快車道直行，對方行向我不清楚，在我後方，
    當時前方車多，我靜止中，對方車輛前車頭碰撞我車輛後車
    尾」等語（本院卷第165-173頁），堪信本件發生事故時，
    楊嘉豪駕駛系爭汽車及兩造騎乘機車，均沿凱旋二路由南往
    北方向行駛，且陳嘉豪之系爭汽車行駛在被告丁○○之左前側
    ，原告則騎乘機車在被告丁○○後方，依前揭規定被告丁○○直
    行時應係要注意與前方及併行之車輛保持安全距離，而非注
    意同向同車道後方是否會有車輛未保持安全距離，在其因與
    前方或併行車輛保持安全距離而減速煞車或偏向時會追撞上
    來。且依上開監視器錄影畫面可知，被告丁○○騎乘之機車因
    於楊嘉豪之系爭汽車煞停而追撞後已向右傾倒在慢車道上，
    原告之機車始從後方駛來，並因煞車不及而追撞倒地之被告
    丁○○之機車後，向左傾倒碰撞楊嘉豪之車輛，顯然非如原告
    乙○○於上開道路交通事故談話記錄表所述：被告丁○○追撞前
    方自小客車後車輛向右倒地並碰撞到我車輛左側車身云云（
    本院卷第165頁），可見若原告有依道路交通安全規則保持
    安全車距及隨時注意車前狀況，尚可注意到已經倒在慢車道
    上之被告丁○○及其機車，而不致生本件車禍，則原告之主張
    實難謂可採。至於被告丁○○追撞楊嘉豪之系爭汽車是否因其
    車速過快、有無與楊嘉豪之車輛保持安全距離，乃係被告丁○○與楊嘉豪間碰撞事故之肇責責任歸屬，要難以此認定本件
    兩造間之車禍，係由被告丁○○過失駕車行為所致，則原告請
    求被告應就其等所受之損害，負侵權行為損害賠償之責，自
    屬無據。
四、從而，原告依侵權行為之法律關係，請求被告連帶給付原告
    乙○○509,200元、原告甲○○502,787元，及均自起訴狀繕本送
    達最後一位被告之翌日起至清償日止，按年息5％計算之利息
    ，為無理由，應予駁回。原告之訴既經駁回，其假執行之聲
    請亦失所依附，應併予駁回。
五、本件事證已臻明確，兩造其餘攻擊防禦方法，經審酌後認與
    判決結果不生影響，爰不逐一論列，附此敘明。
六、訴訟費用負擔之依據：民事訴訟法第78條。 
中　　華　　民　　國　　111 　年　　4 　　月　　27　　日
                高雄簡易庭   法   官   鄧怡君
以上正本係照原本作成。
如對本判決上訴，須於判決送達後20日內向本院提出上訴狀。如
委任律師提起上訴者，應一併繳納上訴審裁判費。　　　　　　
　　
中　　華　　民　　國　　111 　年　　4 　　月　　27　　日
                             書記官    吳語杰
附表一 原告乙○○部分
編號 請求項目 金額（新臺幣） 內容 證據出處 備註 1 醫療費用 300元  本院卷第25頁 單據金額相符 2 機車維修費用 33,900元  本院卷第27頁 行照-本院卷第71頁  3 萬寶龍多焦眼鏡 15, 000元  無。  4 無法工作之損失 160,000元 原告乙○○於系爭 事故前與原告甲○○共同經營私人英文家教班，系爭事故須靜養2周致其無法工作，停課2周無法工作之損失共計160,000元 無。  5 精神慰撫金 300,000元     合計： 509,200元    

附表二 原告甲○○部分
編號 請求項目 金額（新臺幣） 內容 證據出處 備註 1 醫療費用 2,787元  本院卷第29至33頁 單據金額相符 2 無法工作之損失 150,000元 原告甲○○於系爭車禍事故前與原告乙○○共同經營私人英文家教班，因系爭車禍事故須靜養2周致其無法工作，停課2周無法工作之損失共計150,000元。 無。  3 精神慰撫金 350,000元     合計： 502,787元